最高法院刑事判決　　　　　　九十六年度台上字第二五八七號
上　訴　人　甲○○
選任辯護人　黃紹文律師
　　　　　　黃溫信律師
　　　　　　徐美玉律師
上　訴　人　乙○○
上列上訴人等因違反證券交易法案件，不服台灣高等法院台南分
院中華民國九十三年一月二十七日第二審判決（九十二年度上訴
字第一二七六號，起訴案號：台灣台南地方法院檢察署九十年度
偵字第一四三二二號），提起上訴，本院判決如下：
    主  文
原判決撤銷，發回台灣高等法院台南分院。
    理  由
原判決認定上訴人甲○○、乙○○有如原判決事實欄所示之犯行
，因而撤銷第一審諭知上訴人等均無罪之判決，改判論處甲○○
連續違反公司之董事獲悉發行股票公司有重大影響其股票價格之
消息時，在該消息未公開前，不得對該公司之上市股票賣出之規
定罪刑（處有期徒刑十月）；乙○○共同連續違反從公司董事獲
悉發行股票公司有重大影響其股票價格之消息時，在該消息未公
開前，不得對該公司之上市股票賣出之規定罪刑（處有期徒刑六
月，緩刑二年）；固非無見。
惟查：（一）科刑之判決書，對於犯罪事實必須詳加認定，而後
於理由內敘明其認定犯罪事實所憑之證據及其認定之理由，方足
以資論罪科刑，其所載事實、理由與所宣告之主文，尤必互相一
致，若僅於理由內敘明其有犯罪之證據，而事實欄並未認定或主
文未宣告其罪刑，則理由失其根據；或主文與事實不相符合，或
記載前後牴觸，均即與法定程式不符，其判決難謂非違法。原判
決認定甲○○係股票上櫃公司東榮纖維工業股份有限公司（下稱
東榮公司）現任董事、懋輝實業股份有限公司之董事長，在獲知
重大影響東榮公司股票價格之消息，於東榮公司正式向交易市場
發布前，基於概括犯意，自民國九十年二月二十七日起至三月二
十三日止，連續賣出東榮公司股票共二百三十五點一九八張，獲
取不法利益。而乙○○則與甲○○共同基於概括犯意聯絡，連續
於九十年三月七日至同年三月二十日分別賣出名下東榮公司股票
共三十三張，而獲取不法利益。理由並說明：「甲○○所為係違
反修正後證券交易法第一百五十七條之一第一項第一款、第四款
，乙○○則違反同條項第四款，均觸犯同法第一百七十一條第一
款之罪；又被告二人就乙○○部分之犯行，有犯意聯絡及行為分
擔，均為共同正犯」等語（見原判決正本第十三頁）；如果無訛
，既認甲○○就乙○○犯行部分為共同正犯，惟原判決主文竟僅
宣告甲○○為連續犯而未宣告甲○○為共同正犯之旨，判決已有
違誤。且原判決事實既認定東榮公司係股票上櫃公司，屬證券交
易法第一百五十七條之一第一項所稱「在證券商營業處所買賣之
股票」，原判決主文第二項及第三項竟諭知為違反「不得對該公
司之上市股票賣出之規定」，亦有事實與主文不符之違誤。（二
）原判決理由說明：「以本案情形而言，被告二人持有東榮公司
之股票，在其股價跌勢中，都未出售該公司股票，甲○○於此時
機，才出售其所有之『全部東榮公司股票』，又告訴乙○○趕快
出售該公司股票，顯然已經不顧其身為東榮公司董事的地位，依
經驗法則應該不是一般之理財目的而已，被告甲○○知悉東榮公
司之內部重大消息，是唯一的合理解釋」等語（見原判決正本第
十頁）；似以甲○○在上開犯罪時間，出售其所持有之「全部東
榮公司股票」，資為認定甲○○犯罪之依據。惟依卷附財政部證
券暨期貨管理委員會九十二年五月二十一日台財一字第09201230
55號函所檢附之東榮公司董、監事於九十年三月及四月申報股權
變動資料，甲○○名下尚有714490股，其配偶王秋桂名下尚有91
231股，其子鄭育賢名下尚有33572股，且均係未經設質之東榮公
司股票（見訴字卷第一０一頁、第一０六頁）；如果無訛，則甲
○○於上開期間，似未出售其全部持有之東榮公司股票；原判決
上開採證與卷內資料不符，判決自有違誤。（三）刑事訴訟法所
謂認定犯罪事實之證據，係指足以認定被告確有犯罪行為之積極
證據而言，該項證據自須適合於被告犯罪事實之認定，始得採為
斷罪資料；如所認定之事實，與所採用之證據，不相適合，即屬
證據上理由矛盾，其判決當然違背法令。又證券交易法第一百五
十七條之一規定「公司董事、監察人、經理人、持有該公司股份
超過百分之十以上之股東、基於職業或控制關係獲悉消息之人、
自上述人獲悉消息之人，獲悉發行股票公司有重大影響其股票價
格之消息時，在該消息未公開前，不得對該公司之上市或在證券
商營業處所買賣之股票，買入或賣出」，此即所謂「內線交易之
禁止」。按禁止內線交易之理由，即在資訊公開原則下，所有市
場參與者，應同時、平等取得相同之資訊，任何人先行利用，將
違反公平原則；故公司內部人於知悉公司內部之利多或利空訊息
後，若於未公開該內部訊息前，一般投資人無從知悉該內部訊息
，若事先知悉該內部訊息之人在證券市場與不知該消息之一般投
資人為交易，則該行為本身自已破壞證券市場交易制度之公平性
及健全性，足以影響一般投資人之權益，而應予以禁止。而此內
線交易之禁止，僅須內部人具備「獲悉發行股票公司有重大影響
其股票價格之消息」及「在該消息未公開前，對該公司之上市或
在證券商營業處所買賣之股票，買入或賣出」此二形式要件即成
，並未規定行為人主觀目的之要件，亦不以該公司之股價因內部
人之買入或賣出股票而影響股價為必要。原判決事實認定甲○○
連續賣出東榮公司之股票共二百三十五點一九八張，而獲取不法
利益；另乙○○委託甲○○代為下單，將乙○○名下之東榮公司
股票共三十三張，連續於九十年三月七日至同年三月二十日分別
賣出，而獲取不法利益等情；惟揆諸上揭說明，內部人內線交易
是否獲得利益並非所問，且原判決理由就其認定甲○○、乙○○
二人出售持有之股票，而獲取不法利益，並未敘明其憑以判斷之
證據及認定之理由，判決自有理由不備之違法。又原判決理由說
明：「由同時期之股票累積漲跌幅來看（見偵查卷第八七頁之證
券櫃檯買賣中心之東榮公司股票監視查核報告，如原判決附表二
），九十年三月十六日至九十年三月二十九日期間，東榮公司之
累積跌幅為-35.76%；同類股票累積跌幅 -8.77%；大盤累積漲幅
4.62 %，且在九十年三月二十八日東榮公司股價跌破票面價格十
元以下（9.85元），也顯示東榮公司該期間股價非常不正常，與
該公司本身之經營作為關係較密切，已非一般股價下跌」等語（
見原判決正本第九頁至第十頁）；如果無訛，似援引上開證券櫃
檯買賣中心之東榮公司股票監視查核報告，資為認定上訴人有罪
之證據；惟原判決究係指上開股價之異常，顯示東榮公司經營不
善？抑或顯示甲○○所用之訊息為影響股價之重大訊息？未據原
判決在理由內詳加說明；且依卷附上開證券櫃檯買賣中心之東榮
公司股票監視查核報告所臚列之股票變動係九十年三月十六日至
三月二十九日股價，原判決倘據此認係東榮公司股價之不正常與
東榮公司內部之經營狀況有關；然東榮公司之股價乃每日公開之
訊息，能否謂該公開之訊息為社會一般投資人未取得之訊息而為
甲○○先行利用之訊息？已非無疑。又上開報告之股價統計至九
十年三月二十九日，而依原判決事實之認定，該東榮公司第一次
公告披露重大不利之消息係於同年三月二十九日，則該報告中三
月二十九日以前之股價資訊，如何據以認定該公司有重大訊息足
以影響股票價格？原判決理由均未詳加說明其與待證事實之關聯
性，遽採為不利甲○○之證據，自有採證違法及理由不備之違誤
。以上或為上訴人等上訴意旨所指摘，或為本院得依職權調查之
事項，應認原判決有撤銷發回更審之原因。
據上論結，應依刑事訴訟法第三百九十七條、第四百零一條，判
決如主文。
中　　華　　民　　國　九十六　年　　五　　月　　十　　日
                      最高法院刑事第十一庭
                          審判長法官  林　永　茂
                                法官  洪　文　章
                                法官  蘇　振　堂
                                法官  蕭　仰　歸
                                法官  何　菁　莪
      本件正本證明與原本無異
                                      書  記  官
中　　華　　民　　國　九十六　年　　五　　月　 十四 　日
                                                z
